臺灣高等法院刑事判決　　　　　　　　93年度上訴字第1685號
上　訴　人　臺灣臺北地方法院檢察署檢察官
被　　　告　丙○○
選任辯護人　王令冠　律師
　　　　　　金學坪　律師
被　　　告　乙○○
選任辯護人　蔡明和　律師
被　　　告　甲○○
指定辯護人　本院公設辯護人　周君穎
上列上訴人因被告偽造有價證券等案件，不服臺灣臺北地方法院
92年度訴字第700號，中華民國93年4月16日第一審判決（起訴案
號：臺灣臺北地方法院檢察署91年度偵字第14524號、92年度公
訴蒞庭字第17170號補充理由書、臺灣臺北地方法院93年3月12日
審理程序言詞陳明更正筆錄；移送併辦案號：臺灣臺北地方法院
檢察署92年度偵字第11674號、11675號），提起上訴，本院判決
如下：
    主  文
原判決關於丙○○、乙○○部分撤銷。
丙○○、乙○○共同連續商業負責人，以明知為不實之事項，而
填製會計憑證，各處有期徒刑陸月，如易科罰金，均以參佰元折
算壹日。其餘被訴詐欺取得永興昌科技股份有限公司支票、被訴
偽造永興昌科技股份有限公司支票部分，均無罪。另丙○○被訴
偽造瀚風科技工業有限公司本票部分，公訴不受理。
其他上訴駁回。
    事      實
一、甲○○原係瀚風科技工業有限公司（嗣於民國九十年十一月
    間變更登記為瀚風科技工業股份有限公司，以下簡稱瀚風公
    司）之負責人，於民國（下同）九十年間因公司週轉困難，
    經人引介丙○○入股投資，而由丙○○自九十年四月中旬起
    ，接手經營瀚風公司，擔任瀚風公司總經理，依公司法第八
    條第二項規定，丙○○於其執行職務範圍內為公司負責人，
    並為商業會計法第四條之商業負責人。詎丙○○竟與瀚風公
    司特別助理乙○○基於共同之犯意聯絡（甲○○未參與犯意
    聯絡，另詳後述），及概括之犯意，明知瀚風公司並未銷售
    貨物予永興昌科技股份有限公司（以下簡稱永興昌公司）、
    臺灣汕森股份有限公司（以下簡稱臺灣汕森公司），亦未有
    收受如附表三票據欄所示票據做為貨款之事實，竟於如附表
    三所示之時間，指示不知情之不詳姓名成年會計人員，連續
    虛偽開立如附表三所示：買受人分別為永興昌公司及汕森公
    司，交易金額各如對應票據欄所列支票面額之不實內容統一
    發票做為會計憑證，用以證明瀚風公司曾因與永興昌公司、
    臺灣汕森公司交易，而分別收取附表三所示票面金額之貨款
    支票；再連同永興昌公司財務經理楊孟涵、汕森公司總經理
    丁○○簽發，或交由乙○○簽發之如附表三所示支票（無證
    據證明各該票據係詐欺取得或偽造，另詳後述），先後於附
    表三所示之時間分別持向中華商業銀行新莊分行、華南商業
    銀行和平分行，申請客票融資或國內信用狀改貸取得附表三
    所示之款項（無證據證明自始無還款意願，而有向銀行詐欺
    之不法所有意圖，另詳後述）。
二、案經永興昌公司、台灣汕森公司訴請台灣台北地方法院檢察
    署檢察官偵查起訴及增列起訴事實。
    理      由
壹、被告乙○○、丙○○部分（此部分業經公訴人以92年度公訴
    蒞庭字第17170號補充理由書增列起訴事實，並於原法院93
    年3月12日審理程序中言詞陳明更正）：
  一訊據被告乙○○、丙○○雖供陳有以如附表三所示之統一發
    票及永興昌公司、臺灣汕森公司名義簽發之支票，分別向中
    華商業銀行新莊分行、華南商業銀行和平分行申請辦理貸款
    ；但矢口否認有填製不實統一發票會計憑證犯行，二人均辯
    稱：瀚風公司持以向銀行貸款之附表三所示支票、發票均有
    實際交易；其中附表一編號一、二所示二紙支票係永興昌公
    司向瀚風公司訂購電腦之預付貨款支票，附表一編號三至七
    所示五張支票，則係永興昌公司指示瀚風公司派駐於永興昌
    公司之人員賀斌漢向台碩公司訂購電腦貨品簽收後，由楊孟
    涵授權簽發之支票；是瀚風公司持以貸款之附表三所示統一
    發票均係確有交易，並無填製不實會計憑證可言云云。被告
    丙○○另辯稱：其未實際參與二公司間合作會談，僅受僱於
    瀚風，對公司經營及開立統一發票無決定之權限等語。被告
    乙○○另辯稱：其僅係特別助理，純係公司職員，在公司指
    示下操作，且非立約當事人，對涉案實情不明瞭云云。惟查
    ：
    (一)被告丙○○在另案被訴偽造有價證券等案件，在原法院審
      理中已詳確供陳：我在90年7月2日間發現公司負債超過甲○○所言，我向他表示不做了，但甲○○還是要求我繼續
      擔任瀚風公司總經理，並簽下協議書，保障我萬一出事不
      用負責；... 這張本票如果是在我擔任瀚風公司總經理期
      間，就應該是我批簽呈用印，我從90年4月中旬到12月間
      擔任瀚風公司總經理；從我去接總經理之後，所有的業務
      都是這樣做，他們呈上來給我批示；批示證一本票上蓋甲○○的印章這件事，甲○○知情，他叫我來接手公司，把
      印章交給我，我認為就是授權我做這些事情；... 我只是
      受甲○○之託，代他行使職務，他自己把印章交給我等語
      （見91年度自字第900號卷第22頁至第24頁）；核與同案
      被告甲○○所供情節相符，並有甲○○、丙○○於90年7
      月2日所立協議書、被告丙○○提出之瀚風公司組織圖附
      在原法院91年度自字第900號偽造有價證券案件卷第27頁
      、第39頁，及被告丙○○任瀚風公司總經理之名片附在偵
      字第14524號卷第10頁可稽。參以：證人即永興昌公司負
      責人戊○○在原審到庭結證：丙○○當面跟我說會幫我度
      過難關等語（見原審卷(一)第148頁）：及被告丙○○於永
      興昌公司、台灣汕森公司要求瀚風公司自負票據債務之時
      ，曾出面分別與等商談並簽具切結書，有丙○○簽名之切
      結書二紙在卷可考觀之（見偵字第14524號卷第12頁、他
      字第525號偵查卷第8頁）；則瀚風公司於九十年初因週轉
      困難，原負責人甲○○經人引介丙○○自九十年四月間起
      接手經營瀚風公司，由被告丙○○擔任瀚風公司總經理乙
      節，已可認定；被告丙○○既實際負責公司業務，確為公
      司法第八條第二項、商業會計法第四條所規定之瀚風公司
      商業負責人，亦毋庸置疑。是被告丙○○所辯：伊僅係受
      僱人，就上述事務無決定權等語，顯與實情不符，委無足
      採。
    (二)瀚風公司有以如附表三所示之永興昌公司、臺灣汕森公司
      支票為客票，作為對中華商業銀行新莊分行借款之清償方
      法，及作為對華南商業銀行和平分行借款之擔保品；復連
      續開立如附表三所示之統一發票做為會計憑證，資為證明
      瀚風公司係因銷售貨物予永興昌公司、臺灣汕森公司，而
      分別取得如附表三所示票面金額貨款支票，用以分別向中
      華商業銀行新莊分行、華南商業銀行和平分行申請客票融
      資或信用狀改貸等事實，業據被告丙○○、乙○○供陳在
      卷；且：附表三編號一部分，有中華商業銀行新莊分行
      以92年10月14日（92）莊字第0148號函檢送之90年9月28
      日撥貸申請書（借款期間為90年10月2日至90年12月30 日
      ）、用以清償債務之票據明細表、買受人為汕森公司之統
      一發票在卷（見原審卷(二)第85頁至第89頁）；附表三編
      號二部分，有華南商業銀行和平分行92年10月16日（92）
      華和放字第244號函檢送之90年10月8日國內信用狀改貸授
      信申請書、借據、擔保品票據明細表、徵信資料在卷（見
      原審卷(二)第91頁、第108頁至第119頁）；附表三編號三
      部分，有華南商業銀行和平分行92年10月16日（92）華和
      放字第244號函檢送之90年10月15日短期放款授信申請書
      、借據、擔保品票據明細表、買受人為永興昌公司、臺灣
      汕森公司之統一發票在卷（見原審卷(二)第91頁至第107頁
      ）；附表三編號四部分，有中華商業銀行新莊分行以92
      年12月1日（92）莊字第0183號函檢送之90年11月2日撥貸
      申請書（借款期間為90年11月5日至91年2月20日）、中華
      商業銀行授信審核表、借款申請書、本票、放款借據、用
      以清償債務之票據明細表、買受人為永興昌公司之統一發
      票可稽（見原審卷(二)第207頁至第214頁）；此部分被告丙○○、乙○○之供述，自屬可信。
    (三)告訴人丁○○在原審供陳：被告丙○○（說）我把發票寄
      還給他，與事實不符；發票交易日為九十年九月八日、九
      月九日、九月十日，根本沒有這些交易事實；瀚風公司沒
      有將發票交給我，我也沒有將發票退還給瀚風公司的事，
      汕森公司主要做電子零件進出口，並沒有做電腦零組件；
      我跟被告協議投資在九十年九月二十五日才簽的，但發票
      都是在這個日期之前，被告預謀以不實的票向銀行詐欺云
      云（見原審卷(三)第242頁）。而瀚風公司於九十年九至十
      月份，查無銷售予台灣汕森公司統一發票資料一節，亦有
      台北市稅捐稽徵處91年4月10日北市稽大安甲字第0916144
      8200號函在卷可查（見原審卷(二)卷第72頁）；則告訴人丁○○在原審所為之上揭供述應屬可信，瀚風公司與台灣汕
      森公司間並無附表三編號一、編號二及編號三所示統
      一發票所載貨品交易之事實，自可認定。次查，被告乙○○就此雖另辯稱：因台灣汕森公司於十一月退票後將已交
      易之發票退還瀚風公司，致瀚風公司不得不註銷上述交易
      資料，故稅捐稽徵處查無上述交易資料等語。然查，附表
      三所示買受人為台灣汕森公司之統一發票，係台灣汕森公
      司重要之會計憑證，可用以扣抵營業稅之銷項稅額，茍若
      台灣汕森公司確實有支付上列發票所載之貨款予瀚風公司
      ，焉有不將附表三編號一、編號二及編號三統一發票
      審慎留存，用以作為扣抵營業稅銷項稅額之可能？茍若瀚
      風公司事後已註銷上述交易，又豈會不向稅捐稽徵單位陳
      報更正，而致稅捐稽徵稅處查無上述交易資料之理？被告
      乙○○所辯：因台灣汕森公司於十一月退票後將已交易之
      發票退還瀚風公司，致瀚風公司不得不註銷上述交易資料
      ，故稅捐稽徵處查無上述交易資料乙節，顯與事理不符，
      無足採信。
    (四)告訴人楊孟涵在原審另指陳：在簽授權書及本票前，都沒
      有跟瀚風公司交易過，是簽（原審卷(二)第四十一頁）授權
      書後，貨一到永興昌公司，馬上就由瀚風公司轉回去云云
      （見原審卷(三)第241頁）。即被告乙○○、被告丙○○在
      原法院審理中亦分別供陳：（審判長問：起訴偽造之五張
      永興昌公司支票，其簽發的目的為何？）被告乙○○、被
      告丙○○答：永興昌公司支付給台碩公司的貨款；（審判
      長問：這些貨款所支付的交易相對人為何？）被告乙○○
      答：永興昌公司跟台碩公司等語（見原審卷(三)第256頁、
      第257頁）。基此得徵附表三編號三及編號四所示貨
      品之交易，應係存在於永興昌公司與台碩公司之間；瀚風
      公司並非該交易之當事人，與永興昌公司間更無附表三編
      號三、編號四所示統一發票所載之貨品交易；從而，
      瀚風公司將附表三所示發票人為永興昌公司之支票做為自
      己收入貨款之客票，並以瀚風公司為出賣人名義開具對應
      之統一發票，顯係將虛偽之交易資料登載於會計憑證統一
      發票無訛。
    (五)被告乙○○、丙○○雖又提出永興昌公司致瀚風公司乙○○函件影本，其中載有「本公司前開與貴公司之預付款支
      票，因未完成商品進貨交易，請您於九十年十一月九日前
      將本公司二張支票退回；彰銀古亭，票號CG0000000號，
      金額876500、CG0000000號，金額894400」云云（見原審
      卷(一)第78頁），用以證明永興昌公司與瀚風公司間確實有
      貨品交易情事。然據證人即永興昌公司董事長劉秉崧在原
      審證稱：（法官問：為何要簽這張文書？）這張是楊小姐
      拿給我簽的，因為瀚風公司票一直沒有還我們，公司簽也
      沒有還給我，才簽這張；請他們叫貨，貨（筆錄中記載「
      或」，觀諸前後文應係「貨」字之誤）沒有給我們；（問
      ：人所謂的預購貨款，指的就是被證二的這兩張支票嗎？
      ）楊小姐說是之前預開兩張支票作為預付貨款，後來貨沒
      有給我們，楊小姐就拿這份文書叫我簽這份文書要向瀚風
      公司拿回支票等語（見原審卷(一)第147頁、第148頁）。證
      人永興昌公司財務人員楊孟涵亦到庭證稱：（問：為何要
      戊○○簽這份文書？）當時是要催這兩張支票及空白支票
      回來；（問：被證二的一為何寫「因未完成商品進貨交易
      ，請將八十七萬及八十九萬支票退還」所指為何？）這張
      被證二文書是我擬的，當時目的是要拿票來，一開始票是
      要交給瀚風公司調現，後來票一直沒有拿回來，後來因為
      要進一筆記型電腦沒有進，就想趕快把票拿回來；（問：
      這兩張票是不是交給瀚風公司的貨款票？）之前不是，後
      來是我自己決定要把這兩張票當成貨款票云云（見原審卷
      (一)第147頁、第148頁）。依該二位證人之供證，上揭二紙
      支票應係永興昌公司委請瀚風公司訂貨，並請瀚風公司調
      現欲用以支付貨款之支票，其後因所訂之貨未依約進來，
      故發函瀚風公司乙○○，請其將支票退回；迄至嗣後楊孟
      涵方自己決定要將該支票當成貨款票，事實上在交付該等
      支票之當時，永興昌公司與瀚風公司之間並無貨品交易往
      來，只是曾委託瀚風公司訂貨而已。再查，瀚風公司與永
      興昌公司間之關係，依雙方之約定為：「一瀚風公司投資
      永興昌公司九百萬元，自九十年十月十八日起分階段匯入
      永興昌公司彰化銀行帳號；二永興昌公司同意瀚風公司派
      駐人員，共同經營管理永興昌公司；三在符合永興昌公司
      合法利益下，永興昌公司董監事同意配合各項增資案或銀
      行貸款用印手續；.... 茲附上保證本票壹張，金額九百
      萬元整，以確定永興昌公司之合作誠意」，此有永興昌公
      司於九十年十月十八日立具之切結書影本在卷為證（見偵
      字第14524號卷第19頁）。其後雙方於90年11月20日簽訂
      之合作協議書亦明文約定：「一永興昌公司經台碩公司核
      放之提貨額度為一千萬元整，永興昌公司同意仍經由瀚風
      公司派駐代表繼續運作，惟剩餘額度所銷售金額，永興昌
      公司願無償交由瀚風公司使用二分之一，貨款到期日由乙
      方自行支付所使用之貨款額度；二永興昌公司於... 自台
      碩公司進貨合計.....，另於... 進貨....，其中四十八
      萬元瀚風公司已匯入永興昌公司帳戶，到期日應由永興昌
      公司支付外，其餘款項到期日應由瀚風公司負責支付；..
      . 」等語，亦有合作協議書影本在卷可稽（見偵字第1452
      4號卷第6頁）。參以：瀚風公司始終未能提出永興昌公司
      向瀚風購入貨品之任何訂單、出貨單或簽收單據等情，則
      被告乙○○、丙○○所提出永興昌公司致瀚風公司乙○○
      之函件影本，尚不足證明瀚風公司與永興昌公司間有如何
      貨物交易之存在，而難為被告乙○○、丙○○有利之認定
      。
    (六)被告乙○○再辯稱：其並非立約當事人，瀚風公司應負之
      責任與其個人無關云云。然被告乙○○係出面與永興昌公
      司、台灣汕森公司洽談合作事宜、接洽、取票之人乙節，
      業據證人楊孟涵、丁○○在原審供證在卷（見原審卷(一)第
      126頁）；且有被告乙○○簽名以示參與之雙方協議事項
      切結書影本在卷可考（見偵字第14524號卷第19頁）；足
      徵被告乙○○就本件與永興昌公司交涉、取得支票，繼而
      持向銀行貸款各節自始即有參與，自難諉為不知。
    (七)被告乙○○雖又提出出貨單等文書，辯稱：瀚風公司確有
      銷貨予永興昌公司之事云云。然依被告乙○○所提出之出
      貨單所載，均係「台碩公司」售貨予永興昌公司之出貨、
      簽收單據，有該等出貨單據在卷可憑（見原審卷(二)第42頁
      ）；另據證人楊孟涵亦到庭證稱：永興昌公司向台碩公司
      購入貨品均係另外簽發支票，與本案附表三所示之永興昌
      支票無關等語明確（見原審卷(一)第130頁）。是被告乙○○所執台碩公司名義之出貨單資料，尚不足做為瀚風公司
      有銷貨予永興昌公司之證明。
    (八)綜上所述，被告丙○○、乙○○所辯各節均不足採。本件
      事證明確，被告二人犯行堪以認定。
  二被告丙○○係瀚風公司總經理，依公司法第八條第二項及商
    業會計法第四條規定，為瀚風公司之商業負責人，其與瀚風
    公司特別助理乙○○共同為前述犯行，核其二人所為均係犯
    商業會計法第七十一條第一款共同商業負責人以明知為不實
    事項填製會計憑證罪；其等利用不知情無犯罪故意之不詳姓
    明公司會計填製統一發票會計憑證，均為間接正犯。又，統
    一發票雖兼具商業負責人於業務上製作之文書及會計憑證之
    性質，然商業會計法第七十一條第一款罪名為刑法第二百十
    五條業務上登載不實罪之特別法，自應優先適用，故不另論
    刑法第二百十五條之罪名，附此說明。被告丙○○為商業負
    責人，與未具商業負責人身份之乙○○就上述犯行有犯意聯
    絡及行為分擔，為共同正犯。且其二人多次填製附表三所示
    內容不實之統一發票行為，其時間緊接，所犯為構成要件相
    同之罪名，顯係基於概括之犯意為之，為連續犯，應依刑法
    第56條之規定論以一罪，並加重其刑。檢察官雖未就填製附
    表三編號三、編號四所示永興昌公司為買受人之統一發
    票請求審判，惟此部分事實與填製附表三所示其餘統一發票
    部分有連續犯之關係，為起訴效力所及，法院自應併予審判
    。
  三原審判決就被告乙○○、丙○○部分據以論罪科刑，固非無
    見。惟查：(一)被告丙○○、乙○○被訴詐取、偽造永興昌公
    司支票部分犯罪尚屬不能證明（另詳如後述），此部分又查
    與後述被告二人有罪部分無連續犯之裁判上一罪關係，自應
    為無罪之判決。原審未及詳查，遽以：「因公訴人認此部分
    被告丙○○、乙○○所涉犯行，與前開起訴論罪部分有牽連
    犯之裁判上一罪關係，故均不另為無罪之諭知」云云，自有
    未當。(二)已經提起自訴之案件，在同一法院重行起訴者，應
    諭知不受理之判決，刑事訴訟法第303條第2款定有明文。乃
    檢察官竟對已提起自訴之案件，在同一之原審法院補充起訴
    ，復未曾敘明此部分事實與前開起訴論罪部分，如何出自同
    一概括之犯意，或有如何方法、結果之牽連關係，核與已起
    訴部分無裁判上一罪關係；揆諸上階規定，自應另為諭知不
    受理之判決。原判決未及詳查，逕認「公訴人認此部分事實
    與前開起訴論罪部分有裁判上一罪關係，爰不另為不受理之
    諭知」云云，亦有未洽。公訴人之上訴意旨以被告丙○○、
    乙○○仍應成立詐欺取財及偽造有價證券罪，指摘原判決不
    當，雖無理由，然原判決關於被告丙○○、乙○○部分既有
    前述之可議，且訴之個數、合法與否係法院應依職權調查之
    事項，自應由本院將原判決關於被告丙○○部分撤銷。爰審
    酌被告丙○○、乙○○犯罪之動機在增加信用方便貸款之核
    撥，其記載不實統一發票內容之手段，持不實統一發票以向
    銀行申貸，影響銀行審核貸款及信用查核之正確性，惟其以
    瀚風公司名義申貸後，並無得款脫逃，蓄意拒不清償之事等
    一切情狀，分別量處如主文所示之刑，及諭知易科罰金之折
    算標準。
  四
    (一)公訴意旨另以：
      1.被告甲○○、丙○○、乙○○三人分別為瀚風公司之負
        責人、總經理、特別助理，眼見楊孟涵所經營之永興昌
        公司於九十年間營運遭遇瓶頸而欠缺資金週轉，竟基於
        意圖為自己不法所有之犯意聯絡，以預將瀚風公司之資
        金投資永興昌公司為名，訂定二公司間之合作協議，先
        於九十一年九月底某日，以代永興昌公司向外調借現金
        為由，要求永興昌公司開立支票，使楊孟涵陷於錯誤，
        誤以為丙○○、乙○○、甲○○等人確實有代永興昌公
        司向外調借現金之誠意，而簽發永興昌公司設於彰化商
        業銀行古亭分行帳號000000000號支票存款帳
        戶如附表一編號一、二所示之支票予乙○○等人，詎甲○○、丙○○及乙○○三人卻逕自持該二紙支票，向華
        南商業銀行和平分行辦理票據貼現貸款，並將所貸得之
        款項全數存入瀚風公司之帳戶（開戶銀行：華南商業銀
        行和平分行，帳號：000000000000號）內，供甲○○、
        乙○○及丙○○朋分使用，因認被告乙○○、丙○○共
        同涉犯刑法第三百三十九條第一項詐欺取財罪嫌。
      2.於同年十月間某日，被告丙○○、乙○○與甲○○另以
        避免永興昌公司濫用支票等理由，要求楊孟涵必須交付
        永興昌公司之公司支票、印鑑章等物，使楊孟涵誤信瀚
        風公司確實有投資之誠意，而將永興昌公司前開彰化商
        業銀行古亭分行支票存款帳戶之支票及公司印鑑章等物
        交予甲○○、丙○○及乙○○保管，惟甲○○、丙○○
        及乙○○於取得永興昌公司之支票及公司印鑑章等物後
        ，竟未經永興昌公司許可，即連續擅自以永興昌之公司
        名義開立附表一編號三至七所示之支票五張，並盜蓋永
        興昌公司之公司印鑑章於上揭支票上使用，嗣經楊孟涵
        發覺有異，向甲○○、丙○○及乙○○要求返還永興昌
        公司之空白公司支票及公司印鑑章等物，且要求甲○○
        、丙○○及乙○○三人對於前揭詐得及擅自開立之七張
        支票，必須自行負擔清償全部票據債務之責任；惟附表
        一所示之七紙支票於到期日仍均因存款不足而遭退票，
        使永興昌公司因此受有財務及公司聲譽上之損害；因認
        被告丙○○、乙○○共同涉犯刑法第二百零一條第一項
        偽造有價證券罪嫌云云（以上均係91年度偵字第14524
        號起訴書所列起訴事實）。
    (二)公訴人認被告丙○○、乙○○涉有此部份犯行，無非以：
      永興昌公司部分：被告丙○○、乙○○於偵訊中之供述、
      證人楊孟涵、戊○○、徐榮芳分別於警訊及偵審訊中之陳
      述、及合作協議書影本一紙、切結書影本二紙、華南商業
      銀行股份有限公司陳報狀一份附卷可證；為其主要論據。
      訊據被告丙○○、乙○○雖不否認有向永興昌公司取得附
      表一所示支票簽發使用，及向臺灣汕森公司取得附表二所
      示支票簽發使用；惟均堅決否認有詐欺及偽造有價證券犯
      行，辯稱：永興昌公司部分：九十年九、十月間永興昌公
      司財務困難，請求瀚風公司紓困，瀚風公司係立於消極被
      動角色，與詐欺罪係以主動積極尋找被害對象不同。且附
      表一編號一、二所示二紙支票係永興昌公司向瀚風公司訂
      購電腦之預付貨款支票，並非向永興昌公司詐欺取得之支
      票。另永興昌公司基於與瀚風公司之合作協議，同意瀚風
      公司派駐人員，共同經營管理，附表一編號三至七所示五
      張永興昌公司支票即係永興昌公司依上開協議，指示瀚風
      公司派駐於永興昌公司之人員賀斌漢向台碩公司訂購電腦
      貨品，於永興昌公司人員徐榮芳簽收貨品後，由楊孟涵授
      權簽發之永興昌公司支票，是此附表一編號三至七所示之
      五張永興昌公司名義簽發之支票，係經永興昌公司楊孟涵
      授權簽發轉交台碩公司之貨款支票，無偽造有價證券可言
      。至九十年十月二十日切結保證兌現之支票七張，其中第
      一張面額二百萬元之支票已兌現，其後六張未能兌現是因
      永興昌公司財務狀況欠佳，被告等均無繼續合作意願，更
      無力填補，因而違反當初之切結承諾等語。
    (三)以代為調現為由向永興昌公司詐取支票部分：
      按刑法第三百三十九條第一項詐欺罪之成立，以意圖為自
      己或第三人不法所有，以詐術使人將本人或第三人之物交
      付為要件。所謂以詐術使人交付，必須被詐欺人因其詐術
      而陷於錯誤，若其所用方法，不能認為詐術，亦不致使人
      陷於錯誤，即不構成該罪，最高法院46年台上字第260號
      著有判例。經查：
      1.被告乙○○在檢察官偵查中雖曾供陳：是他們來拜託我
        們調現，我有收支票，但公司如何處理我不知道云云（
        見偵字第14524號卷第155頁）。然觀其供述內容，僅在
        承認有因永興昌公司拜託調現而收取支票之事實，而未
        承認有詐騙支票之犯行，合先敘明。
      2.告訴人永興昌公司財務經理楊孟涵、及證人永興昌公司
        董事徐榮芳雖一再指稱：附表一編號一、二所示之支票
        ，係被告乙○○以代永興昌公司向外調借現金為由，使
        永興昌公司人員陷於錯誤所開立之支票，且瀚風公司持
        該二支票向銀行票貼得款後，並未將所得款項交付永興
        昌公司支用，顯係蓄意向永興昌公司詐取支票云云。然
        據證人即永興昌公司董事長劉秉崧在原審證稱：（法官
        問：為何要簽這張文書？）這張是楊小姐拿給我簽的，
        因為瀚風公司票一直沒有還我們，公司簽也沒有還給我
        ，才簽這張；請他們叫貨，貨沒有給我們；（問：人所
        謂的預購貨款，指的就是被證二的這兩張支票嗎？）楊
        小姐說是之前預開兩張支票作為預付貨款，後來貨沒有
        給我們，楊小姐就拿這份文書叫我簽這份文書要向瀚風
        公司拿回支票等語（見原審卷(一)第147頁、第148頁）。
        上揭證人永興昌公司董事長劉秉崧之供證，核與告訴人
        永興昌公司財務經理楊孟涵、證人永興昌公司董事徐榮
        芳所指述，交付此部分二張支票之原因係被騙而雕付之
        事由，並不相同。再查，卷內又查無相關資料以為被告
        二人有施用詐術騙取支票之佐證；況且，再觀諸卷附永
        興昌公司致瀚風公司乙○○之函件，其中確實載有「本
        公司前開與貴公司之預付款支票，因未完成商品進貨交
        易，請您於九十年十一月九日前將本公司二張支票退回
        ；彰銀古亭，票號CG0000 000號，金額876500、CG0000
        000號，金額894400」云云（見原審卷(一)第78頁）；更
        可得見上揭供述中，應以證人永興昌公司董事長劉秉崧
        在原審所供證：「（永興昌公司）請他們叫貨，貨沒有
        給我們；... （問：所謂的預購貨款，指的就是被證二
        的這兩張支票嗎？）楊小姐說是之前預開兩張支票作為
        預付貨款，後來貨沒有給我們，楊小姐就拿這份文書叫
        我簽這份文書要向瀚風公司拿回支票」等語，較為可信
        。又查，本案此部分二紙支票既係永興昌公司委請瀚風
        公司訂貨，並主動商請瀚風公司調現欲用以支付貨款之
        支票，自難遽認被告等有以「代為調現」為由，向永興
        昌公司施用詐術之情事。
      3.再查，瀚風公司人員取得永興昌公司簽發附表一編號一
        、二所示支票（即附表三編號三所示支票）後，果
        於90年10月15日連同其他公司客票向華南商業銀行和平
        分行申請客票融資，於90年10月15日貸得得款項333萬
        元，有華南商業銀行和平分行以92年10月16日（92）華
        和放字第244號函檢送之90年10月15日短期放款授信申
        請書、借據、擔保品票據明細表、買受人為永興昌公司
        之統一發票可證（見原審卷(二)第91頁至第107頁）。足
        見被告乙○○等答應永興昌公司人員以此二紙支票向銀
        行票貼取款之理由並無不實。至於，被告乙○○等人向
        銀行貸得款項後，雖未轉交永興昌公司；然依公訴人起
        訴所憑之卷證資料，至多僅能證明瀚風公司貸得款項後
        ，有違約未交付貸得款項之情事，尚無從據此認定被告
        乙○○、丙○○曾有施用詐術，或自始即有不法所有意
        圖；被告丙○○、乙○○此部分所為，核與上揭詐欺罪
        之構成要件，尚屬有間。
    (四)偽造永興昌公司有價證券部分：
      按認定犯罪事實所憑之證據，雖不以直接證據為限，間接
      證據亦包括在內；然而無論直接或間接證據，其為訴訟上
      之證明，須於通常一般之人均不致有所懷疑，而得確信其
      為真實之程度者，始得據為有罪之認定，倘其證明尚未達
      到此一程度，而有合理之懷疑存在時，事實審法院復已就
      其心證上理由予以闡述，敘明其如何無從為有罪之確信，
      因而為無罪之判決，尚不得任意指為違法；最高法院76年
      台上字第4986號亦著有判例。經查：
      1.證人楊孟涵、徐榮芳雖均指稱：被告丙○○、乙○○以
        避免永興昌公司於合作期間濫開支票為由，要求保管永
        興昌公司之支票及印章，而於未經授權之情形下偽造附
        表一編號三至七所示之支票使用云云。然查，翰風公司
        要求永興昌公司負責人戊○○交付空白支票及公司、負
        責人印鑑章之原因，茍若僅係在避免永興昌公司於合作
        期間濫開支票，則衡諸一般生活經驗，僅擇一交付空白
        支票或印鑑其中一物，即可達成目的，實無同時要求交
        付空白支票及公司、負責人印鑑章之必要。證人楊孟涵
        、徐榮芳之前揭指述核與常理有違。
      2.次查，告訴人即永興昌公司負責人戊○○復在原審到庭
        具結證稱：瀚風公司要替永興昌解決債務，要求保管永
        興昌公司的票及印章云云（見原審卷(一)第143頁）。既
        謂「瀚風公司要替永興昌解決債務，要求保管永興昌公
        司的票及印章」等語，自有授權使用支票之本意，否則
        單純「保管永興昌公司的票及印章」，又如何能「替永
        興昌解決債務」？是被告乙○○、丙○○所辯：附表一
        編號三至七所示支票均逐一經楊孟涵指示簽發云云；尚
        非無據。自難僅憑證人楊孟涵、徐榮芳不合常理之指述
        ，即遽認被告丙○○、乙○○等係未經授權而簽發附表
        一編號三至七所示支票。公訴意旨忽略永興昌公司同時
        交付空白支票及印鑑有悖於票據使用常情之事實，起訴
        認被告乙○○、丙○○涉嫌未經授權而偽造附表一編號
        三至七所示支票，尚不足使本院就此部分公訴事實達有
        罪之確信。
    (五)此外，復查無其他積極證據足認被告丙○○、乙○○有公
      訴意旨所指之此部分犯行，此部分被告丙○○、乙○○之
      犯罪尚屬不能證明，此部分又查與上揭有罪部分無連續犯
      或牽連犯之裁判上一罪關係，自應為無罪之判決。原審未
      及詳查，遽以：「因公訴人認此部分被告丙○○、乙○○
      所涉犯行，與前開起訴論罪部分有牽連犯之裁判上一罪關
      係，故均不另為無罪之諭知」云云，尚有未當。應由本院
      將原判決有關此部分撤銷，改為被告二人無罪之判決。
  五
    (一)公訴意旨又以：
      被告甲○○、丙○○、乙○○又於九十年九月間，共同意
      圖為自己不法之所有，知悉丁○○所經營之臺灣汕森公司
      從事國際貿易業務，遇到經營瓶頸，乃共圖意圖為自己不
      法之所有，向丁○○訛稱願提供資金投資臺灣汕森公司度
      過難關，但為保障其投資及避免臺灣汕森公司濫行簽發支
      票，要求負責人丁○○將該公司之上海商業儲蓄銀行總行
      營業部空白支票及台新銀行空白支票、與台灣汕森公司大
      小章，交付甲○○等人保管云云，致丁○○陷於錯誤而如
      數交付。詎甲○○、丙○○、乙○○三人詐得臺灣汕森公
      司之上述空白支票及印鑑章後，未經臺灣汕森公司之許可
      ，即於九十年九月二十日起擅自連續以台灣汕森公司名義
      開立附表二所示之八張支票使用；且明知台灣汕森公司與
      瀚風公司間實際上並無買賣交易，仍開立附表三編號一、
      編號二、編號三所示之統一發票五張（發票上記載之
      買受人為汕森公司），謊稱係客票，先後以瀚風公司名義
      持向中華商業銀行新莊分行及華南商業銀行和平分行詐貸
      款項，因認被告丙○○、乙○○此部份行為另涉犯刑法第
      二百零一條第一項偽造有價證券罪嫌及同法第三百三十九
      條第一項詐欺取財罪嫌等語（此部分為92年度公訴蒞庭字
      第17170號補充理由書第二項增列之起訴事實，並經公訴
      檢察官於臺灣臺北地方法院93年3月12日審理程序言詞陳
      明更正）。
    (二)公訴人認被告丙○○、乙○○涉有此部份犯行，無非以：
      被告丙○○、乙○○於偵訊中之供述、證人丁○○之指述
      ，且有合作協議書影本一份、上海商業儲蓄銀行三紙偽造
      支票存根聯、借票切結書及支票明細表影本各一紙、華南
      商業銀行股份有限公司陳報狀一份、中華商業銀行股份有
      限公司陳報狀一份、臺北市稅捐稽徵處大安分處函一份、
      財政部臺北市國稅局大安分局函、偽造之統一發票影本四
      張、瀚風公司經營協議書一份在卷可參，為其主要論據。
      訊據被告丙○○、乙○○雖不否認有向永興昌公司取得附
      表一所示支票簽發使用，及向臺灣汕森公司取得附表二所
      示支票簽發使用；惟均堅決否認有詐欺及偽造有價證券犯
      行，辯稱：附表二所示支票均經台灣汕森公司同意簽發；
      依臺灣汕森公司與瀚風公司所簽契約書前言約定：瀚風公
      司同意出資協助臺灣汕森公司彌平已開出之支票款項，汕
      森公司同意將「公司支票」委由瀚風公司保管與運作實績
      ；契約書第三條則約定：汕森公司個人支票（台新銀行營
      業部帳號二八０四號）委由瀚風公司保管，不再使用。則
      倘丁○○未同意瀚風公司使用汕森公司支票以運作實績，
      何以單獨限制「不得使用所交付之『個人票』」；且倘丁○○未約定允許瀚風公司使用臺灣汕森公司支票以運作實
      績，何必將汕森公司所有之三本支票、個人支票一本及公
      司大、小章攜至瀚風公司？若丁○○未授權同意瀚風公司
      使用支票，則其於九十年九月二十日書立保管條後，至九
      十年九月二十五日雙方簽立契約書尚有五天時間，大可反
      悔，為何仍於九十年九月二十五日又在契約書上簽名？丁○○於九十年九月二十日交付支票保管後至九十年十一月
      間，有一個多月的時間，均未否認瀚風為其所運作之內、
      外銷實績之事。且丁○○久經商場，該保管條又係其所繕
      寫，卻未於保管條上載明有將公司大、小章交付保管，不
      合情理等語。
    (三)騙取台灣汕森公司空白支票及偽造有價證券部分：
      按告訴人之告訴，係以使被告受刑事訴追為目的，是其陳
      述是否與事實相符，仍應調查其他證據以資審認，最高法
      院52年台上字第1300號著有判例。經查：
      1.告訴人台灣汕森公司總經理丁○○雖一再指陳：不論係
        已用印或未蓋印之公司支票，台灣汕森公司均係以保管
        之法律關係交付被告乙○○等人，未授權瀚風公司人員
        簽發附表二所示支票云云。然依卷附告訴人丁○○所提
        出為證之臺灣汕森公司與瀚風公司所簽訂契約書，其前
        言已明確約定：「甲方（即瀚風公司）同意出資協助乙
        方（即臺灣汕森公司）彌平乙方已開出之支票款項，乙
        方（即台灣汕森公司）並同意將上海銀行總行營業部與
        台新銀行營業部之『公司戶支票』委由甲方（此處原記
        載「乙方」，然觀諸前後文，此處應係『甲方』之誤）
        『保管與運作實績』」等語；同契約書第三條又約定：
        「汕森公司之『個人支票（台新銀行營業部帳號二八０
        四號）』委由瀚風公司保管，不再使用」云云，明確為
        「公司」、「個人」支票不同處理方式之區分；有90年
        「」25日合約書影本（漏載月份）及雙方合意應彌平之
        台灣汕森公司債務明細表附卷可稽（見他字第525號卷
        第10頁、第11頁）。足見台灣汕森公司係因約由瀚風公
        司出資彌平債務，始交付公司空白支票予瀚風公司人員
        即被告乙○○等人；且雙方明確約定台灣汕森公司交付
        「公司戶支票」之用途除保管外，尚包含「運作實績」
        ；「個人支票」則僅供保管而不再使用。雖該合約上未
        說明「運作實績」之定義，然已足確認台灣汕森公司交
        付如附表二所示支票予瀚風公司之目的，並非單純保管
        ，而有交瀚風公司運用運作實績之意；因之，告訴人丁○○所指：台灣汕森公司單純以保管之法律關係交付公
        司支票予瀚風公司乙節，已非實情。
      2.告訴人丁○○在原法院審理中又供陳：（問：汕森公司
        在九十年九月份總共有幾個帳戶的支票？）就是我交給
        乙○○保管的這些，就是台新銀行及上海銀行：（問：
        九月二十日你交給瀚風公司保管何物？）是，當時的支
        票、大、小章都一併交給他保管；（問：為何保管條沒
        有記載印章有交付保管？）九月二十日當天我為了軋票
        ，才到瀚風公司乙○○那邊，匆忙中我只抄寫支票的票
        號，忘了在保管條上記明印章有交付保管，且當時乙○○叫我交支票後，還問我印章有無帶來，我將大、小章
        拿出來放在桌上，正好須接通行動電話，我走到辦公室
        外接聽電話後，在進入辦公室內，已看到乙○○拿汕森
        公司大、小章在上海銀行的二十五張支票空白票蓋好大
        、小章，我要求他印章還我，乙○○指還我個人的小章
        ，大章則由乙○○取走云云（見原審卷(一)第217頁）。
        則果若告訴人丁○○未同意瀚風公司使用臺灣汕森公司
        支票以運作實績，何必將汕森公司所有之三本支票、個
        人支票一本及公司大、小章一同攜帶至瀚風公司？又何
        必於乙○○詢問印章有無帶來時，即取出支票大小章出
        示予乙○○？又何以知悉被告等已在上海銀行帳戶之25
        張空白支票上蓋用汕森公司大、小章，在客觀上已可供
        簽發使用後，仍未索回該等已蓋章之空白支票，或要求
        在所書立之「保管條」上註記此事？綜上各節，足見被
        告乙○○所辯：附表二所示台灣汕森公司支票並非單純
        交瀚風公司保管而限制使用云云，並非無據。告訴人丁○○空言否認授權瀚風公司人員使用附表二所示支票等
        詞，核與現存客觀卷證有悖，自不得以告訴人丁○○所
        為顯與常理有違之指述，執為被告乙○○、丙○○涉有
        此部分未經台灣汕森公司授權而偽造附表二所示支票有
        價證券犯行之論據。
      3.被告乙○○於90年9月20日書立保管條收取支票後，確
        以附表三編號一、二，及編號三發票人為汕森公司
        之支票，持向中華商業銀行新莊分行、華南商業銀行和
        平分行貸得附表三所示之對應之款項等情，有中華商業
        銀行新莊分行以92年10月14日（92）莊字第0148號函檢
        送之90年9月28日撥貸申請書（借款期間為90年10月2日
        至90年12月30日）、用以清償債務之票據明細表、買受
        人為汕森公司之統一發票（此為附表三編號一部份，見
        原審卷(二)第85頁至第89頁）、華南商業銀行和平分行以
        92年10月16日（92）華和放字第244號函檢送之90年10
        月8日國內信用狀改貸授信申請書、借據、擔保品票據
        明細表、徵信資料（此為附表三編號二部分，見原審卷
        (二)第91頁、第108頁至第119頁）、華南銀行商業銀行和
        平分行以同一函文檢送本院之九十年十月十五日短期放
        款授信申請書、借據、擔保品票據明細表、買受人為臺
        灣汕森公司之統一發票可證（此為附表三編號三部分，
        見原審卷(二)第91頁至第107頁）。足見被告乙○○確以
        收受之台灣汕森公司支票做為客票持向銀行申貸，是所
        為與瀚風公司、台灣汕森公司雙方合約書所約定「由台
        灣汕森公司交付公司支票委由瀚風公司保管與運作實績
        」之用途，難認有違；且自台灣汕森公司交付支票之原
        因觀之，亦難認台灣汕森公司信任而交付支票之原因與
        客觀事實不符，而有陷於錯誤之情事。縱瀚風公司事後
        竟未將貸得之款項撥予台灣汕森公司，亦屬瀚風公司未
        履行與台灣汕森公司間民事協議之債務不履行問題；惟
        究難以此瀚風公司債務不履行之客觀事態，遽謂被告丙○○、乙○○自始即有以不實事由詐取支票之犯行。
    (四)詐欺銀行申請貸款部分：
      瀚風公司實際上並無銷貨予汕森公司、永興昌公司之情事
      ，然仍為貸得款項，而持附表三所示支票及統一發票，分
      別向附表三所示銀行申請客票融資或信用狀改貸之事實，
      雖如前述。然瀚風公司以附表三所示之支票及統一發票先
      後向中華商業銀行新莊分行、華南商業銀行和平分行貸得
      附表三所示款項後，業已：於90年10月2日貸得156萬元
      ，旋於二個月後即同年12月6日清償全部貸款156萬元完畢
      ，有中華商業銀行新莊分行93年10月14日新莊分行093傳
      字第0029號函附在本院卷；於90年10月8日貸得247萬8
      千元後，旋於同年10月11日清償全部247萬8千元完畢，有
      華南商業銀行放款往還明細表在卷可證（見原審卷(二)第24
      4頁）；於90年10月15日、90年11月5日分別貸得附表三
      編號三、四所示借款，雖尚未完全清償完畢，然瀚風公司
      亦於貸得附表三編號三所示款項後，分別於90年12月11日
      清償21萬1千零50元，於90年12月19日清償39萬零6百元，
      有華南商業銀行放款往還明細表在卷（見原審卷(二)第239
      頁）；另於貸得附表三編號四所示款項後，於91年1月14
      日清償13萬4千零95元、13萬4千零95元；及於91年5月16
      日清償9萬9千8百68八元、9萬9千8百68八元，有中華商業
      銀行客戶還款繳息查詢單在卷可憑（見原審卷(三)第264頁
      ）；總計其在借貸兩個月內，已還款金額約達借款金額之
      百分之五十，核與一般借款時即預計賴債不還之情狀顯然
      有別。參以：瀚風公司自90年12月10日起始因存款不足遭
      退票，於90年12月28日始經通報為拒絕往來戶，有台灣票
      據交換所92年8月27日台票總字第0920005156號函檢送之
      該戶存款不足退票（全部）明細表在卷可考（見原審卷(一)
      第231頁以下）。足見被告丙○○、乙○○以瀚風公司名
      義貸得附表三所示之各筆款項後，即積極清償附表三編號
      一、二所示款項；且於被列為拒絕往來戶後，仍盡力於九
      十一年五月以前陸續清償附表三編號三、四所示之部分債
      務；顯無惡意詐貸得款後，即行潛逃，完全拒絕清償之情
      事。依上述債務清償情形之客觀事態，堪信被告丙○○、
      乙○○於決定以瀚風公司名義向銀行申貸附表三所示款項
      之初，並無自始不欲清償之不法所有意圖。被告丙○○、
      乙○○所辯：附表三編號三、四所示借款，係事後因故無
      法清償，並非自始有詐欺款項之不法意圖等語，尚非無據
      。
    (五)綜上所述，此部分起訴事實依檢察官提出之證據及本院依
      職權調查結果，均無法使本院得被告丙○○、乙○○有罪
      之確信。此外，復查無其他積極證據足認被告丙○○、乙○○有公訴意旨所指之此部分犯行，此部分被告丙○○、
      乙○○之犯罪尚屬不能證明。惟因公訴人認此部分被告丙○○、乙○○所涉犯行，與前開論罪部分有牽連犯之裁判
      上一罪關係，故不另為無罪之諭知。
  六
    (一)公訴意旨再以：被告丙○○明知渠所任職之瀚風公司已財
      物困窘，無法支付瀚風公司自九十年八月間起陸續向松景
      科技有限公司部分（以下簡稱松景公司）訂購之硬式磁碟
      機近一千餘萬之貨款，竟基於偽造有價證券之犯意，於九
      十年十月間某日，在不詳地點，冒用甲○○之名義，簽發
      以甲○○為負責人之瀚風公司為發票人、甲○○為共同發
      票人、松景公司為受款人、發票日為九十年十月三十日、
      面額為三千萬元之商業本票一張，在上開本票上之發票人
      （公司）及共同發票人處，偽造甲○○之簽名，持不詳時
      地由不詳人士偽刻之甲○○印鑑，蓋於前開本票之發票人
      印鑑欄處，嗣由瀚風公司人員持之交付松景公司人員用以
      擔保貨款如數支付，足以生損害於甲○○。惟上開本票經
      松景公司提示未獲兌現，進而聲請本票裁定，遭甲○○以
      遭冒名簽發本票提起抗告，始知上情；因認被告丙○○涉
      有偽造有價證券罪嫌云云（此部分為92年度公訴蒞庭字第
      17170號補充理由書第四項增列之起訴事實，並經公訴檢
      察官於臺灣臺北地方法院93年3月12日審理程序言詞陳明
      更正）。
    (二)惟查松景公司前曾以與本案相同之事實於91年11月28日具
      狀向原審法院自訴被告丙○○涉嫌偽造有價證券，經原審
      法院以91年度自字第900號判決丙○○部分自訴不受理後
      ，經自訴人提起上訴，業由本院撤銷原判決，發回臺灣臺
      北地方法院，現正由該法院審理中等情，有調借之原法院
      91年度自字第900號偽造有價證券案、本院92年度上訴字
      第3650號偽造有價證券卷在案可查。
    (三)原審法院91年度自字第900號刑事判決雖以：該自訴案件
      繫屬前，被告丙○○所涉偽造永興昌公司有價證券案件業
      經檢察官開始偵查，二者時間緊接，罪名相同，「如皆成
      罪」，具有裁判上一罪關係，依刑事訴訟法第二百二十八
      條規定，該案件自訴人松景公司不得就該連續犯之事實提
      起自訴，因而依同法第三百三十四條規定就被告丙○○部
      分諭知自訴不受理。然查，本件檢察官先以91度偵字第14
      524號被告丙○○涉嫌偽造永興昌公司有價證券案件提起
      公訴，業經本院審理後認為被告丙○○之犯罪尚屬不能證
      明，有如前述；則原法院91年度自字第900號自訴事實與
      先開始偵查之本案（91年度偵字第14524號起訴書、92 年
      度公訴蒞庭字第17170號補充理由書所起訴之犯罪事實）
      ，即無連續犯之裁判上一罪關係，亦無「同一案件」業經
      檢察官開始偵查，不得再行自訴可言。
    (四)綜上所述，另案自訴人91年11月28日向原法院提起自訴而
      繫屬原本院之91年度自字第900號案件之自訴既屬合法，
      則公訴人於本案92年4月24日繫屬後之原法院審理期間，
      提出補充理由書增列此部分公訴事實，即屬對同一案件重
      行起訴；原判決未及詳查，逕認「公訴人認此部分事實與
      前開起訴論罪部分有裁判上一罪關係，爰不另為不受理之
      諭知」云云，自有未當，應由本院將原判決關於被告丙○○部分撤銷。爰依刑事訴訟法第303條第2款之規定，自應
      就被告丙○○被訴偽造瀚風科技工業有限公司本票部分，
      諭知不受理之判決
  七檢察官之上訴意旨雖以：
    (一)瀚風公司於八十九年底已經週轉困難，九十年七月負債八
      千四百萬元，公司財物極度困難，此為被告甲○○所不否
      認，且由瀚風公司所簽發、以簽署上開協議書之同日即九
      十年九月二十五日為發票日、受款人為群環科技股份有限
      公司、面而為二百萬元之支票亦退票無法兌現，足徵被告
      甲○○等經營之瀚風公司根本不具投資汕森公司之資力，
      被告乙○○等卻仍與汕森公司簽署投資協議書，均非真意
      協助汕森公司解決財物問題。被告乙○○、丙○○、甲○○等顯係以投資為餌，旨在藉此詐得汕森公司空白支票進
      而遂行向銀行詐財。
    (二)永興昌公司係於九十年十月八日與瀚風公司簽訂切結書，
      言明永興昌公司同意瀚風公司派員進駐永興昌公司，以共
      同經營管理永興昌公司，並在符合永興昌公司利益下，該
      公司董監事同意配合銀行貸款用印手續，此有切結書在卷
      可稽，且九十年十一月十九日訂立之切結書中，明文：「
      甲方（即永興昌公司）委託乙方（即瀚風公司）所保管、
      並由乙方開出之支票共七張（如切結書），經乙方丙○○
      總經理切結保證，於到期日自行支付兌現，相關法律責任
      甲方同意不予追究。」足徵永興昌公司雖將空白支票與公
      司印鑑交由瀚風公司保管，但並未授權瀚風公司可自行簽
      發，否則當無發現如原審判決附表一所載票號之支票（與
      瀚風公司及永興昌公司於九十年十一月十九日簽訂切結書
      中載明由瀚風公司自負其責之支票相同）遭瀚風公司開立
      之後，另立書面釐清法律責任之必要。顯見，永興昌公司
      於交付印鑑及空白支票之初，並無授權瀚風公司得以據此
      簽發支票。
    (三)瀚風公司持上開發票，連同其他客票，向華南商業銀行和
      平分行申請客票融資，顯係利用實際上並無交易關係之內
      容不實之發票，使上開銀行承辦人員陷於錯誤，認為瀚風
      公司確有相當資力與業務經營之實機，而准予貸款三百三
      十萬元。瀚風公司倘係履行與永興昌公司間之合作契約，
      理應將融資取得之資金交予永興昌公司，挹注其資金，改
      善財務狀況，協助其經營管理更上軌道。捨此不為，一方
      面利用永興昌公司之票據信用，向永興昌公司負責人以向
      外調借資金為由，取得支票，又持之申辦融資貸款，且迄
      今並未交付永興昌公司運用，顯係利用合作協議之名，取
      得永興昌公司簽發之支票，利用永興昌公司之金融信用以
      利己，以助瀚風公司度過財務難關，對於永興昌公司之資
      金狀態，毫無助益，適足以害之，原審卻認瀚風公司持上
      述支票申辦融資取得資金未交付永興昌公司之舉措，僅屬
      民事債務不履行，顯漠視瀚風公司並無如兩造協議所稱為
      永興昌公司經營管理盡力，卻利用永興昌公司之財力以挹
      注自身公司之事實，顯已失據。
    (四)觀諸前開合作協議內容，既由瀚風公司提供資金協助台灣
      汕森公司經營，故台灣汕森公司方交付空白支票及公司印
      鑑，實為便於瀚風公司進行資金控管，然台灣汕森公司既
      已居於財務之劣勢，對於簽發支票之張數、面額，攸關企
      業經營之風險承擔能力，當審慎為之，即令將空白支票與
      印鑑交由瀚風公司人員保管，亦不可能概括授權瀚風公司
      可任意簽發以台灣汕森公司為發票人之支票，之所以簽具
      切結書，足見係為避免瀚風公司有挪用台灣汕森公司支票
      之嫌。況瀚風公司自簽訂合作協議迄今，僅投資台灣汕森
      公司五十餘萬元，此為證人丁○○與被告乙○○所一致是
      認，與所謂合作協議中彌平台灣汕森公司資金缺口及協助
      企業經營實績之意旨相去甚遠，台灣汕森公司實無概括授
      權、任由被告丙○○等主導之瀚風公司以台灣汕森公司名
      義簽發支票之可能。原審竟以證人丁○○之證述及上開合
      作契約書，而認台灣汕森公司於九十年九月二十日交付票
      據之初，即有授權瀚風公司使用如判決附表二所示之支票
      ，顯有悖於商業經營常情，亦與兩造合作精神有違。
    (五)惟查：
      1.按刑法第三百三十九條第一項詐欺罪之成立，以意圖為
        自己或第三人不法所有，以詐術使人將本人或第三人之
        物交付為要件。所謂以詐術使人交付，必須被詐欺人因
        其詐術而陷於錯誤，若其所用方法，不能認為詐術，亦
        不致使人陷於錯誤，即不構成該罪，最高法院46年台上
        字第260號著有判例。本案公訴人認「被告乙○○、丙○○、甲○○等顯係以投資為餌，旨在藉此詐得汕森公
        司空白支票進而遂行向銀行詐財」；然被告等於事實上
        究竟於何時？在何地？對何人？施用何種之詐術？有如
        何之證據足資佐證？各節，均未據公訴人為說明及舉證
        ；其僅以瀚風公司財力不佳，而汕森公司仍交付支票，
        即推論被告等有施用詐術，尚不足以使法院形成被告等
        有此詐欺犯行之心證。
      2.告訴人即永興昌公司負責人戊○○復在原審到庭具結證
        稱：瀚風公司要替永興昌解決債務，要求保管永興昌公
        司的票及印章云云（見原審卷(一)第143頁）。既謂「瀚
        風公司要替永興昌解決債務，要求保管永興昌公司的票
        及印章」等語，自有授權使用支票之本意，否則單純「
        保管永興昌公司的票及印章」，又如何能「替永興昌解
        決債務」？是被告乙○○、丙○○所辯：附表一編號三
        至七所示支票均逐一經楊孟涵指示簽發云云；尚屬可信
        。
      3.瀚風公司固曾取永興昌公司簽發之CG346451、CG000000
        0紙支票，然此票係永興昌公司委請瀚風公司訂貨，並
        主動商請瀚風公司調現欲用以支付貨款之支票，有如前
        述，自難遽認被告等有以「代為調現」為由，向永興昌
        公司施用詐術之情事。被告等此部分所為，核與詐欺取
        財罪之構成要件，尚屬有間。
      4.卷附告訴人法定代理人丁○○所提出為證之臺灣汕森公
        司與瀚風公司所簽訂契約書，其前言已明確約定：「甲
        方（即瀚風公司）同意出資協助乙方（即臺灣汕森公司
        ）彌平乙方已開出之支票款項，乙方（即台灣汕森公司
        ）並同意將上海銀行總行營業部與台新銀行營業部之『
        公司戶支票』委由甲方『保管與運作實績』」等語；同
        契約書第三條又約定：「汕森公司之『個人支票（台新
        銀行營業部帳號二八０四號）』委由瀚風公司保管，不
        再使用」云云；有90年「」25日合約書影本（漏載月份
        ）及雙方合意應彌平之台灣汕森公司債務明細表附卷可
        稽（見他字第525號卷第10頁、第11頁）。參以，告訴
        人法定代理人丁○○人係將該公司大、小章及空白支票
        一同攜帶至瀚風公司交付被告乙○○；知悉被告等已在
        上海銀行帳戶之25張空白支票上蓋用汕森公司大、小章
        ，已可供簽發使用後，仍未索回該等已蓋章之空白支票
        ，或要求在所書立之「保管條」上註記此事觀之；被告
        乙○○所辯：附表二所示台灣汕森公司支票並非單純交
        瀚風公司保管而限制使用云云，尚屬可信。公訴人之上
        訴意旨僅以瀚風公司財力不佳，即據以指摘「原審竟以
        證人丁○○之證述及上開合作契約書，而認台灣汕森公
        司於九十年九月二十日交付票據之初，即有授權瀚風公
        司使用如判決附表二所示之支票，顯有悖於商業經營常
        情，亦與兩造合作精神有違」等語，自嫌無據。
      5.被告等明知瀚風公司實際上並無銷貨予汕森公司、永興
        昌公司之情事，然仍為貸得款項，而持附表三所示支票
        及統一發票，分別向附表三所示銀行申請客票融資或信
        用狀改貸，固署阿術之施用。然瀚風公司以附表三所示
        之支票及統一發票先後向中華商業銀行新莊分行、華南
        商業銀行和平分行貸得附表三所示款項後，業已：於
        90年10月2日貸得156萬元，旋於二個月後即同年12月6
        日清償全部貸款156萬元完畢，有中華商業銀行新莊分
        行93年10月14日新莊分行093傳字第0029號函附在本院
        卷；於90年10月8日貸得247萬8千元後，旋於同年10
        月11日清償全部247萬8千元完畢，有華南商業銀行放款
        往還明細表在卷可證（見原審卷(二)第24 4頁）；於90
        年10月15日、90年11月5日分別貸得附表三編號三、四
        所示借款，雖尚未完全清償完畢，然瀚風公司亦於貸得
        附表三編號三所示款項後，分別於90年12月11日清償21
        萬1千零50元，於90年12月19日清償39萬零6百元，有華
        南商業銀行放款往還明細表在卷（見原審卷(二)第239頁
        ）；另於貸得附表三編號四所示款項後，於91年1 月14
        日清償13萬4千零95元、13萬4千零95元；及於91 年5月
        16日清償9萬9千8百68八元、9萬9千8百68八元，有中華
        商業銀行客戶還款繳息查詢單在卷可憑（見原審卷(三)第
        264頁）；總計其在借貸兩個月內，已還款金額約達借
        款金額之百分之五十，核與一般借款時即預計賴債不還
        之情狀顯然有別。參以：瀚風公司自90年12月10 日起
        始因存款不足遭退票，於90年12月28日始經通報為拒絕
        往來戶，有台灣票據交換所92年8月27日台票總字第092
        0005156號函檢送之該戶存款不足退票（全部）明細表
        在卷可考（見原審卷(一)第231頁以下）。足見被告丙○○、乙○○以瀚風公司名義貸得附表三所示之各筆款項
        後，即積極清償附表三編號一、二所示款項；且於被列
        為拒絕往來戶後，仍盡力於九十一年五月以前陸續清償
        附表三編號三、四所示之部分債務；顯無惡意詐貸得款
        後，即行潛逃，完全拒絕清償之情事。依上述債務清償
        情形之客觀事態，堪信被告丙○○、乙○○於決定以瀚
        風公司名義向銀行申貸附表三所示款項之初，並無自始
        不欲清償之不法所有意圖。被告丙○○、乙○○以不實
        統一發票作為債信憑證向銀申辦貸款，既難認有不法所
        有之意圖，此部分所為，亦核與詐欺取財罪之構成要件
        不符。
      6.檢察官之上訴並無理由。
貳、被告甲○○部分：
  一公訴意旨略以：
    (一)被告甲○○、丙○○、乙○○三人分別為瀚風公司之負責
      人、總經理、特別助理，眼見楊孟涵所經營之永興昌公司
      於九十年間營運遭遇瓶頸而欠缺資金週轉，竟基於意圖為
      自己不法所有之犯意聯絡，以預將瀚風公司之資金投資永
      興昌公司為名，訂定二公司間之合作協議，先於九十一年
      九月底某日，以代永興昌公司向外調借現金為由，要求永
      興昌公司開立支票，使楊孟涵陷於錯誤，誤以為丙○○、
      乙○○、甲○○等人確實有代永興昌公司向外調借現金之
      誠意，而簽發永興昌公司設於彰化商業銀行古亭分行帳號
      000000000號支票存款帳戶如附表一編號一、二
      所示之支票予乙○○等人，詎甲○○、丙○○及乙○○三
      人卻逕自持該二紙支票，向華南商業銀行和平分行辦理票
      據貼現貸款，並將所貸得之款項全數存入瀚風公司之帳戶
      （開戶銀行：華南商業銀行和平分行，帳號：0000000000
      00號）內，供甲○○、乙○○及丙○○朋分使用，因認被
      告甲○○與乙○○、丙○○共同涉犯刑法第三百三十九條
      第一項詐欺取財罪嫌。
    (二)於同年十月間某日，被告丙○○、乙○○與甲○○另以避
      免永興昌公司濫用支票等理由，要求楊孟涵必須交付永興
      昌公司之公司支票、印鑑章等物，使楊孟涵誤信瀚風公司
      確實有投資之誠意，而將永興昌公司前開彰化商業銀行古
      亭分行支票存款帳戶之支票及公司印鑑章等物交予甲○○
      、丙○○及乙○○保管，惟甲○○、丙○○及乙○○於取
      得永興昌公司之支票及公司印鑑章等物後，竟未經永興昌
      公司許可，即連續擅自以永興昌之公司名義開立附表一編
      號三至七所示之支票五張，並盜蓋永興昌公司之公司印鑑
      章於上揭支票上使用，嗣經楊孟涵發覺有異，向甲○○、
      丙○○及乙○○要求返還永興昌公司之空白公司支票及公
      司印鑑章等物，且要求甲○○、丙○○及乙○○三人對於
      前揭詐得及擅自開立之七張支票，必須自行負擔清償全部
      票據債務之責任；惟附表一所示之七紙支票於到期日仍均
      因存款不足而遭退票，使永興昌公司因此受有財務及公司
      聲譽上之損害；因認被告甲○○與丙○○、乙○○共同涉
      犯刑法第二百零一條第一項偽造有價證券罪嫌（以上均九
      十一年度偵字第一四五二四號起訴書所列起訴事實）。
    (三)被告甲○○、丙○○、乙○○於九十年九月間，共同意圖
      為自己不法之所有，知悉丁○○所經營之臺灣汕森公司從
      事國際貿易業務，遇到經營瓶頸，乃共圖意圖為自己不法
      之所有，向丁○○訛稱願提供資金投資臺灣汕森公司度過
      難關，但為保障其投資及避免臺灣汕森公司濫行簽發支票
      ，要求負責人丁○○將該公司之上海商業儲蓄銀行總行營
      業部空白支票及台新銀行空白支票、與台灣汕森公司大小
      章，交付甲○○等人保管云云，致丁○○陷於錯誤而如數
      交付。詎甲○○、丙○○、乙○○三人詐得臺灣汕森公司
      之上述空白支票及印鑑章後，未經臺灣汕森公司之許可，
      即於九十年九月二十日起擅自連續以台灣汕森公司名義開
      立附表二所示之八張支票使用；且明知台灣汕森公司與瀚
      風公司間實際上並無買賣交易，仍開立附表三編號一、編
      號二、編號三所示之統一發票五張（發票上記載之買
      受人為汕森公司），謊稱係客票，先後以瀚風公司名義持
      向中華商業銀行新莊分行及華南商業銀行和平分行詐貸款
      項，因認被告甲○○與丙○○、乙○○共同涉犯商業會計
      法第七十一條第一款填製不實會計憑證罪嫌及刑法第二百
      零一條第一項偽造有價證券罪嫌、同法第三百三十九條第
      一項詐欺取財罪嫌（九十三年二月六日補充理由書增列之
      起訴事實）。
  二公訴人認被告甲○○涉犯上述罪名，無非以被告甲○○登記
    為瀚風公司之負責人，有公司登記資料可按，資為論據。惟
    訊據被告甲○○堅決否認有何詐欺犯行，辯稱：伊雖登記為
    瀚風公司之負責人，但自八十六年起擔任台碩國際股份有限
    公司總經理之後，瀚風公司就由傅佐迪總經理負責經營，嗣
    因瀚風公司於九十年初出現資金缺口，自九十年四月中旬起
    ，交由有意承接瀚風公司之丙○○接手，伊乃將負責人印章
    及支票交付丙○○使用，伊並未參前述起訴事實之支票取得
    、及統一發票之製作，其雖於借款時曾配合與丙○○之約定
    而對保或簽名，但其對借款之細節，其所憑之客票、統一發
    票交易是否屬實，均不知情等語。
  三按犯罪事實應依證據認定之，無證據不得推定其犯罪事實，
    刑事訴訟法第一百五十四條定有明文。又認定不利於被告之
    事實，須依積極證據，茍積極證據不足為不利於被告事實之
    認定時，即應為有利於被告之認定，更不必有何有利之證據
    。認定犯罪事實所憑之證據，雖不以直接證據為限，間接證
    據亦包括在內；然而無論直接或間接證據，其為訴訟上之證
    明，須於通常一般之人均不致有所懷疑，而得確信其為真實
    之程度者，始得據為有罪之認定，倘其證明尚未達到此一程
    度，而有合理之懷疑存在時，事實審法院復已就其心證上理
    由予以闡述，敘明其如何無從為有罪之確信，因而為無罪之
    判決，尚不得任意指為違法，最高法院著有三十年上字第八
    一六號、七十六年台上字第四九八六號亦分別著有判例。經
    查：
    (一)被告甲○○雖登記為瀚風公司之負責人，然自八十六年間
      轉任台碩國際股份有限公司總經理之後，即改由瀚風公司
      總經理傅佐迪負責經營，嗣於九十年初，因瀚風公司週轉
      困難，經他人介紹同案被告丙○○入股投資，被告丙○○
      即自九十年四月中旬起，接手經營瀚風公司等情，業據證
      人即原瀚風公司總經理傅佐迪在原審另91年度自字第900
      號案件審理中結證明確。核與同案被告乙○○於原法院91
      年度自字第900號案件中以證人身分具結為證，所供：（
      問：你是否在瀚風公司工作？）是，從九十年七月到九十
      年十二月底，我擔任總經理特助，... （問：你任職期間
      ，公司掛名、實際負責人各為何人？）掛名是甲○○，實
      際負責人是丙○○，... （問：你任職期間，有無看過甲○○對公司業務為實際操作？）沒有等語相符（見91年度
      自字第900號卷第81頁至第91頁）；並有被告甲○○、丙○○約定「讓丙○○先生概括承受瀚風公司的債務與經營
      權，此協議早在五月份雙方口頭上就已經承諾，丙○○先
      生在四月中旬進瀚風公司幫忙經營」等語之協議書影本一
      紙附卷可稽（見91年度自字第900號案卷第27頁）。從而
      ，被告甲○○所辯：其於案發期間，已不涉瀚風公司業務
      經營，故無從得知瀚風公司對外取得支票、進而開立統一
      發票，持以借貸之細節等語，即屬有據。
    (二)證人即永興昌公司財務經理楊孟涵又到庭結證稱：去內湖
      陽光路瀚風公司好幾次，均未看到甲○○云云（見原審卷
      (一)第139頁）；證人即永興昌公司負責人戊○○結證稱：
      談合作內容時乙○○及丙○○在場，... 去過瀚風公司幾
      次，沒見過甲○○等語（見原審卷(一)第145頁、第147頁）
      ；證人即永興昌公司董事徐榮芳具結證稱：我到瀚風公司
      談合作事宜很多次，去時沒有看過甲○○，... 事後要求
      瀚風公司返還支票時，甲○○亦沒有跟我們談云云（見原
      審卷(一)第156頁）；證人即臺灣汕森公司總經理丁○○亦
      到庭證稱：與瀚風公司接觸期間沒見過甲○○等語（見原
      審卷(一)第223頁）；渠等供證情節均為相符，足見被告甲○○確未出面參與向永興昌公司交涉、取票事宜，亦未出
      面參與向臺灣汕森公司取票、簽發支票之事。則被告甲○○所辯：公訴意旨所述各項事務，伊均不清楚而未參與云
      云，自堪採信。
    (三)被告甲○○雖不否認迄於九十年十一月二十二日始變更登
      記瀚風公司負責人為乙○○，且於此前仍數度於瀚風公司
      申貸附表三所示款項時簽署授信申請書、本票或借據，及
      辦理對保之事實。然被告甲○○與丙○○於90年7月2日所
      簽協議書已明文約定：甲○○願意代表所有股東，提供台
      碩公司股票三千張（三萬股）及請各股東協助爭取銀行額
      度一千五百萬元給予丙○○先生等語，有前開協議書附卷
      可參（見91年度自字第900號案卷第27頁）。是被告甲○○於掛名登記為瀚風公司期間，配合簽署授信約定書、辦
      理對保事宜、簽署本票或借據等行為，應認係為履行前揭
      與丙○○所為協議書之約定，協助丙○○取得銀行額度供
      瀚風公司週轉所為；被告甲○○當時既未主導或參與瀚風
      公司業務，自難期待其就貸款之方式、取得客票之經過、
      實際上有無交易事實等細節有所認識。
    (四)再查，據證人即中華商業銀行人員陳玉玲在原審證稱：（
      問：撥貸申請書後面的借款人是否需要本人用印？）不用
      ；（問：如何確認來辦理票貼就是他們本人？）他們辦理
      票貼都會先電話確認，表示他們要過來，一般授信戶公司
      都是會計小姐出來辦理比較多；... （問：如何確認是該
      授信戶來申請借款？）都是授信戶會計小姐接洽，我們會
      核對印章；（問：依照銀行流程資料可否確認，本件瀚風
      公司的授信申請是被告甲○○本人親自用印？）沒有辦法
      ，因為有的會計小姐來，都是帶印章過來銀行才蓋章；（
      提示原法院卷第七十六頁以下，問：瀚風公司持永興昌公
      司簽發之二張支票向中華商業銀行新莊分行辦理客票融資
      ，也是你承辦？）對，這件也是我承辦：（問：辦理這一
      筆客票融資有沒有看過被告甲○○？）沒有云云（見原審
      卷(二)第160頁至第162頁）。證人即華南商業銀行人員陳淑
      芬在原審亦具結證稱：（一般票貼流程）客戶先寫申請書
      ，持交易支票及發票、支票明細表提出申請，支票我們會
      去照會，往來正常之後，我們才會票貼；...( 問：瀚風
      公司來辦理票貼或提出借據是誰來辦理？）是公司的職員
      來辦理，但是我不記得是誰來辦理；... （問：依照這些
      融資的資料可否判斷被告甲○○本人有沒有出面辦理？）
      各次不需要本人出面辦理；... （提示本院卷二第一○八
      頁，問：瀚風公司持汕森公司三四二、九○○元支票，做
      國內信用狀改貸，本案須否公司負責人被告甲○○本人出
      面？）國內信用狀有四百萬元的額度，客票是擔保品，並
      不是辦理融資；提出申請不需要公司負責人本人出面申請
      等語（見原審卷(二)第164頁、第169 頁、第170頁）。更可
      得見相關貸款申請均由瀚風公司會計人員提出申請，而非
      由被告甲○○親自接洽辦理。依該等承辦人之證詞，及被
      告甲○○供述之內容，充其量僅能證明被告甲○○曾簽署
      相關本票或借據之事，惟尚不足憑以認定被告甲○○事前
      知悉貸款之客票、發票內容，及相對之各該交易是否屬實
      等情。
    (五)綜上所述，依現存卷證資料，堪信被告甲○○於起訴事實
      期間已無參與瀚風公司業務，而與被告乙○○、丙○○就
      取得支票經過、開立不實統一發票、持向銀行貸款等細節
      ，又未見與被告甲○○有如何犯意聯絡或行為分擔；自無
      從證明被告甲○○有公訴意旨所指之各項共犯犯行。
  四此外，復查無其他積極證據，足認被告甲○○確有公訴意旨
    所指之各項犯罪，被告甲○○之犯罪尚屬不能證明。原審因
    之為被告甲○○無罪之諭知，核無不合。
  五公訴人之上訴意旨執前詞，以被告甲○○另應成立詐欺取財
    、偽造有價證券罪為由指摘原判決此部分不當，並無理由（
    理由同前壹之七，應予駁回。
參、移送併辦部分：
  一臺灣臺北地方法院檢察署93年度偵字第10751號、10752號卷
    （即原同署92年度偵字第11674號、11675號卷）移送併辦意
    旨略以：被告甲○○、丙○○、乙○○三人明知臺灣汕森公
    司實際負責人丁○○並無授權瀚風公司以汕森公司名義出口
    貨物，竟共同基於行使偽造私文書之犯意聯絡，先於不詳時
    、地，委由不詳人士偽刻「臺灣汕森股份有限公司」之公司
    章、統一發票專用章、汕森公司登記負責人「陳瓊華」之印
    章，再冒用汕森公司名義，委任美商聯邦快遞股份有限公司
    台灣分公司（下稱聯邦快遞公司）辦理貨物出口報關之相關
    事宜，並以上開偽刻印章分別蓋用在個案委任書、INVOICE
    （發票）、PACKING WEIGHT（包裝明細表），偽造不實之文
    書。嗣交由不知情之瀚風公司職員趙雙鈴，於九十年十月十
    七日傳真至臺北市○○○路○段六一號九樓聯邦快遞公司，
    使不知情之聯邦快遞公司據以製作汕森公司九十年十月十七
    日，第CF-90-505-M7813號，貨物名稱為INTEGRAYEDCIRCUIT
    （積體電路），貨物總價一千一百六十四萬二千零六十三元
    ，買方為PIONEER WORLD CORP.LTD HONG KONG之不實出口報
    單，並持向財政部臺北關稅局申報汕森公司出口貨物至香港
    ，以為行使，足生損害於汕森公司、陳瓊華之權益及財政部
    臺北關稅局對出口貨物管理之正確性；因認被告三人共同涉
    犯刑法第二百十六條、第二百十條之行使偽造私文書罪嫌，
    且與被告三人經91年度偵字第14524號起訴書所訴涉嫌盜用
    印章、偽造永興昌公司支票有價證券之犯行有連續犯及牽連
    犯之裁判上一罪關係，爰移請併辦等語。惟查，移送併辦意
    旨所述之被告涉犯之偽造私文書罪名，核與本案起訴論罪之
    商業會計法第七十一條第一款填製不實會計憑證罪名部分，
    查無裁判上一罪關係；至於，被告等被訴詐欺取財及偽造有
    價證券罪部分，已分別經本院認為犯罪尚屬不能證明，或另
    為不受理之諭知，移送併辦意旨所述被告涉犯之偽造私文書
    罪名，核與該部分亦無裁判上一罪關係；本院自屬無從併予
    審理，應退回由原檢察署檢察官另為適法之處置。
  二臺灣臺北地方法院檢察署93年度偵字第4018號卷移送併辦意
    旨略以：被告甲○○為瀚風公司之負責人，於91年11月，意
    圖為自己不法之所有，對臺灣亞銳士股份有限公司以公司要
    擴大經營為由要求大量進貨，並以台碩公司之股票及交付一
    百九十三萬四千一百元之支票予臺灣亞銳士股份有限公司，
    嗣經提示支票遭退票，始悉上情；因認被告甲○○涉有刑法
    第339條第1項之詐欺罪嫌；且與被告經91年度偵字第14524
    號起訴書所訴犯行有連續犯及牽連犯之裁判上一罪關係，爰
    移請併辦等語。惟查，被告甲○○被訴詐欺取財及偽造有價
    證券罪部分，業經本院認為犯罪尚屬不能證明，則移送併辦
    意旨所述被告涉犯之詐欺罪名，核與該部分即無裁判上一罪
    關係；本院自屬無從併予審理，亦應退回由原檢察署檢察官
    另為適法之處置。
據上論斷，應依刑事訴訟法第369條第1項前段、第364條、第368
條、第299條第1項前段、第301條第1項、第303條第2款，商業會
計法第71條第1款，刑法第11條前段、第28條、第31條第1項、第
56 條、第41條第1項，罰金罰鍰提高標準條例第2條，判決如主
文。
本案經檢察官林炳雄到庭執行職務。
中　　華　　民　　國　　94　　年　　5　　月　　19　　日
                  刑事第十三庭  審判長法　官  劉景星
                                      法　官  陳志洋
                                      法　官  陳博志
以上正本證明與原本無異。
如不服本判決，應於收受送達後十日內向本院提出上訴書狀，其
未敘述上訴之理由者並得於提起上訴後十日內向本院補提理由書
（均須按他造當事人之人數附繕本）。
                                      書記官  陳嘉文
中　　華　　民　　國　　94　　年　　5 　　月　　23　　日
附錄：本案論罪科刑法條全文
商業會計法第七十一條
商業負責人、主辦及經辦會計人員或依法受託代他人處理會計事
務之人員有左列情事之一者，處五年以下有期徒刑、拘役或科或
併科新臺幣十五萬元以下罰金：
  一  以明知為不實之事項，而填製會計憑證或記入帳冊者。
  二  故意使應保存之會計憑證、帳簿報表滅失毀損者。
  三  意圖不法之利益而偽造、變造會計憑證、帳簿報表內容或
      撕毀其頁數者。
  四  故意遺漏會計事項不為記錄，致使財務報表發生不實之結
      果者。
  五  其他利用不正當方法，致使會計事項或財務報表發生不實
      之結果者。
